臺北高等行政法院裁定
110年度訴字第1173號
原      告  鄭志明                                   
被      告  桃園市政府經濟發展局

代  表  人  郭裕信              
訴訟代理人  李承志  律師
            黃文承  律師
上列當事人間考績事件，原告向臺灣桃園地方法院提起行政訴訟
，經該院移送至本院，本院裁定如下：
    主  文
原告之訴及追加之訴均駁回。
訴訟費用由原告負擔。
    理  由 
一、事實概要：
    原告為被告民國105年度公司登記業務約僱人員甄試之錄取
    人員，於接受經濟部中部辦公室之公司登記業務訓練後，配
    置於被告機關服務。而依兩造簽訂之約僱人員僱用契約書，
    採1年1僱，系爭期間自109年1月1日起至同年12月31日止。
    被告於109年12月31日以桃經人字第1090061210號考核通知
    書（下稱系爭考核通知書），通知原告其109年度工作年終
    考核評定為丙等，不予續聘僱。原告不服，提起申訴遭駁回
    ，遂向臺灣桃園地方法院提起本件行政訴訟，經該院以110
    年8月30日110年度簡字第43號裁定移送至本院。
二、原告主張略以：原告並未受有關命令解散業務之充足訓練，
    且命令解算業務量龐大繁重，本由2名承辦人辦理，卻自109
    年2月起僅由原告主辦，達成件數大幅下滑，應為可預期之
    事；而原告平時並無被告知進行面談，僅於系爭年度年末受
    通知進行年終面談，然該面談紀錄表中之面談原因僅註記「
    其他」，其他原因的具體內容並未填寫，致原告無從知悉年
    終面談之事項及具體理由，應認該次面談為違法。因此，原
    告系爭年度遭考核為丙等及不予續僱，係基於錯誤之事實認
    定與不完全之資訊，造成原告損失如下：109年之年終獎金
    為新臺幣(下同)52,374元、110年整年薪資418,992、110年
    休假補助金16,000元，計487,366元等語。並聲明請求：申
    訴決定、原處分均撤銷。嗣又追加：被告機關應給付原告損
    害賠償金額487,366元及自判決確定日起至完成給付之日止
    ，按年息百分之5計算之利息。
三、本院之判斷:
  ㈠行政訴訟法第4條第1項規定：「人民因中央或地方機關之違
    法行政處分，認為損害其權利或法律上之利益，經依訴願法
    提起訴願而不服其決定，或提起訴願逾3個月不為決定，或
    延長訴願決定期間逾2個月不為決定者，得向高等行政法院
    提起撤銷訴訟。」同法第107條第1項第10款規定：「原告之
    訴，有下列各款情形之一者，行政法院應以裁定駁回之。但
    其情形可以補正者，審判長應定期間先命補正：……十、起訴
    不合程式或不備其他要件者。」又依訴願法第3條第1項、行
    政程序法第92條第1項規定，所謂行政處分係指中央或地方
    機關就公法上具體事件所為之決定或其他公權力措施而對外
    直接發生法律效果之單方行政行為而言。故原告如對於非屬
    行政處分之程序標的提起撤銷訴訟，其起訴即屬不備合法要
    件，且不能補正，應依行政訴訟法第107條第1項第10款裁定
    駁回之。　　
  ㈡本件兩造簽訂系爭僱用契約，其依據為行政院與所屬中央及
    地方各機關約僱人員僱用辦法（下稱僱用辦法）等相關規定
    （見桃園地院卷第210-212頁，另可參照第11條）等情，為
    兩造所不爭執。其中，依照系僱用契約第1條僱用期間乃109
    年1月1日起至同年12月31日，可知原告乃一年一期，此外，
    參照上開契約第6條第2款規定：「乙方(按：原告)之義務：
    ......(二)乙方應遵守『公務員服務法』、『公務人員行政中
    立法』及其他相關法令規定。」、第11條規定：「本契約未
    規定事項，應依『行政院與所屬中央及地方各機關約僱人員
    僱用辦法』及其他相關規定辦理。」，及僱用辦法第2條第1
    項明文規定：「本辦法所稱約僱人員，指各機關以行政契約
    定期僱用，辦理事務性、簡易性等行政或技術工作之人員。
    」因而約僱人員乃基於契約內容執行職務，與被告成立之約
    僱關係，堪認屬於公法契約無誤。而以行政契約替代行政處
    分為法律行為的法律關係中，除立法者為維護公益，就其中
    部分法律關係，以法律特別規定其要件、程序、行為方式或
    法律效果，俾限制行政契約當事人的部分契約自由，而授予
    其得作成行政處分的權限（例如教師法第14條第1項規定）
    外，當事人不得於同一法律關係中再作成行政處分以成立、
    消滅或變更當事人間的法律關係，才符合當事人彼此間選用
    行政契約的合理期待。且觀諸上開僱用辦法相關規定，亦未
    授予被告得以行政處分形成、廢止或變更僱約的權限，則被
    告以系爭考核通知書（桃園地院卷第234頁）通知原告109年
    度工作年終考核評定為丙等，於期限屆滿後不予續聘僱，性
    質上為「觀念通知」，而不是行政處分。原告主張被告以系
    爭考核通知書通知不予續聘僱，屬於行政處分，要續以撤銷
    訴訟種類進行救濟（本院已於準備程序中向原告提及本案涉
    及行政契約，而非行政處分，原告表示仍認為不予續聘僱屬
    於行政處分，行政訴訟種類乃撤銷訴訟，見本院卷第80-81
    頁）等語，尚不足採。是以，原告對系爭考核通知書提起撤
    銷訴訟，其起訴即屬不備合法要件，且無從命補正，應予駁
    回。又原告之訴既不合法而應予駁回，且因本件訴訟縱論有
    一般給付訴訟提起之可能，亦因未有得依法請求續僱之公法
    上請求權存在，爰不進行闡明，其實體上之主張亦無庸審酌
    ，併此敘明。
四、關於追加之訴部分：　　　
　㈠「訴狀送達後，原告不得將原訴變更或追加他訴。但經被告
    同意或行政法院認為適當者，不在此限。」「有下列情形之
    一者，訴之變更或追加，應予准許：一、訴訟標的對於數人
    必須合一確定，追加其原非當事人之人為當事人。二、訴訟
    標的之請求雖有變更，但其請求之基礎不變。三、因情事變
    更而以他項聲明代最初之聲明。四、應提起確認訴訟，誤為
    提起撤銷訴訟。五、依第197條或其他法律之規定，應許為
    訴之變更或追加。」為行政訴訟法第111條第1項、第3項所
    明定。揆其立法意旨在於訴狀送達於被告後，為免被告疲於
    防禦，導致訴訟延滯，原則上不許原告為訴之變更或追加。
    除非被告同意變更追加或行政法院認為適當者，始無禁止之
    必要。
　㈡原告於110年5月6日起訴時，原係聲明：訴願決定及原處分均
    撤銷（桃園地院卷第4頁）。嗣於110年11月5日補充狀追加
    第2項聲明為：被告機關應給付原告損害賠償金額487,366元
    及自判決確定日起至完成給付之日止，按年息百分之5計算
    之利息（本院卷第39頁）。惟原告上開訴之追加，業經被告
    明白表示不同意（本院卷第81頁），且與本件原告起訴撤銷
    申訴決定及系爭考核通知書，顯屬二事，難謂有何請求之基
    礎不變可言；再者，本件原告起訴之本訴既經認訴不合法而
    經裁定駁回在案，業如前述，此追加之訴已無從依附，且此
    訴之追加內容，又與本訴之主張事實不同，復難認有行政訴
    訟法第111條第3項規定之事由存在，應認此部分追加之訴有
    礙訴訟終結，並不適當。本件原告追加之訴，有前述追加起
    訴要件不備之不合法，且因其情形無從補正，自不應准許，
    爰併予駁回。
五、依行政訴訟法第107條第1項第10款、第104條、民事訴訟法
    第95條、第78條，裁定如主文。 　
　　　　　　
中　　華　　民　　國　　111 　年　　1 　　月　　26　　日
　　　　　　　　　　臺北高等行政法院第三庭
                          　　審判長法  官　楊  得  君　
                             　　　 法  官　彭  康  凡
                            　 　　 法  官　周  泰  德　
上為正本係照原本作成。
如不服本裁定，應於送達後10日內向本院提出抗告狀（須按他造
人數附繕本）。
中　　華　　民　　國　　111 　年　　1 　　月　　26　　日
　　　　　　　　　　　　　　　　　　書記官　徐  偉  倫